臺灣高等法院刑事附帶民事訴訟判決　　94年度交附民字第22號
原　　　告　甲○○
被　　　告　乙○○
　　　　　　　　　　　之2號
上列被告因過失傷害案件（94年度交上易字第127號），經原告
提起附帶民事訴訟，請求損害賠償，本院判決如下：
    主  文
被告應給付原告新台幣捌萬參仟參佰陸拾肆元，及自九十四年六
月四日起至清償日止，按年息百分之五計算之利息。
原告其餘之訴及假執行之聲請均駁回。
    事  實
甲、原告方面：
一、聲明：
    (一)被告應給付原告新台幣（下同）四十四萬九千八百九十四
      元，及自起訴狀繕本送達翌日起至清償日止，按年息百分
      之五計算之利息。
    (二)願供擔保，聲請宣告假執行。
二、陳述：
    被告於93年03月25日駕駛汽車闖越紅燈肇事撞擊原告，致使
    原告受有右脛骨腓骨開放性骨折及左髖挫傷等傷害，期間經
    原告向鄉鎮市調解委員會聲請調解及私下聯絡協商賠償事宜
    ，被告均置而不理，爰依民法第 184、191之2、193、195、
    196規定請求如訴之聲明。
三、證據：
    診斷證明書影本一份、醫療費用收據、交通費用收據、機車
    修理費用收據、其他收據及證明。
乙、被告方面：
    否認有何侵權行為，請求駁回原告之訴，理由引用刑事答辯
    資料。
    理  由
一、原告主張被告犯有過失傷害罪，業經本院94年度交上易字第
    127號判決認定在案，則原告主張被告對其有侵權行為之事
    實，堪以認定。
二、按因故意或過失，不法侵害他人之權利者，負損害賠償責任
    ；不法侵害他人之身體或健康者，對於被害人因此喪失或減
    少勞動能力或增加生活上之需要時，應負損害賠償責任，民
    法第184條第1項前段、第193條第1項分別定有明文。本件被
    告因過失而造成原告身體之傷害，從而原告依據侵權行為之
    法律關係，訴請被告賠償損害，自屬有據。茲就原告之請求
    逐一論述如下：
  (一)醫療費用及相關費用部分：
    原告主張因上開車禍受有右脛骨腓骨開放性骨折及左髖挫傷
    等傷害，此部份共計支出醫療費用一萬六千零一元，有原告
    提出之醫療費用證明單據為證。其中93年4月26日診斷證明
    書費1400元（見附帶民事卷外放證物93年4月26日醫療費用
    收據），非治療上之支付，不應准許外，其餘醫療費依原告
    所受傷害及各收據載明治療費別，自屬治療上之必要費用，
    共計14601元（295＋14461＋230＋190＋210＋210＋190＋00
    0-0000＝00000-0000=14601），應由被告賠償原告。另原告
    主張醫療相關用品費用中購買柺杖費用540元、醫療消耗品
    （棉花等）253元、冰塊685元、中藥品720元、維他命1300
    元，計3498元部分，除購買柺杖費用540元、醫療消耗品（
    棉花等）253元、冰塊685元計1478元為事實上所需要，應予
    准許外，其餘中藥品720元、維他命1300元，計2020元，因
    無醫師證明，尚難認與原告所受腳部傷害之醫療需求直接相
    關，不應准許。
  (二)看護費用部分：
    原告主張支出住院九天看護費用一萬三千五百元，有原告提
    出之證明單據在卷供憑。經查原告係受有右脛骨腓骨開放性
    骨折及左髖挫傷等傷害，行動不便，無法照顧自己起居，自
    須由他人照料看護，堪認屬實，則原告主張住院期間因有請
    看護必要，而受有相當看護費之損害，屬增加生活上需要之
    支出費用，且衡諸目前看護費用行情，本院認原告以每日1,
    500元為看護費用之計算基準，核屬相當，則原告請求13,50
    0元看護費用（計算式：1,500元X20天=13,500元），洵屬有
    理由。
  (三)其他必要費用支出部分：
    原告主張因上開車禍支出往返醫院及上下學搭乘計程車之交
    通費用11885元，次原告因右小腿骨折無法方便行動於原有
    五樓住宅，另以每月租金一萬元向劉佩嘉承租二樓房屋三個
    月以供居住，俾利行動及每日上下學，需30,000元，又因傷
    無法前去補習，所支出無法退費之法語教學中心學雜費3900
    元，均為因傷所支出必要費用，有原告提出之證明單據在卷
    為證。經查：
  1.交通費用部分，除其中計程車專用收據22紙，載明日期、金
    額並由駕駛人簽名，計3785元應予准許外，其餘或未載明日
    期、或無駕駛人簽名或蓋用車行戳章，不能證明受傷期間確
    實搭乘計程車之交通費用，應予剔除，
  2.租屋費用部分：
    次據原告所提租屋證明記載，原告因右小腿骨折無法方便行
    動於原有五樓住宅，爰另以每月租金一萬元向劉佩嘉承租二
    樓房屋三個月以供居住，俾利行動及每日上下學云云。惟原
    告既為方便行動暨每日上下學之便利，何未於所就讀學校附
    近承租一樓房屋，卻反仍承租位於原住處附近且為二樓之房
    屋，再每日搭乘計程車上下學？又原告因車禍受傷，行動已
    屬不便極待靜養，卻反捨棄原熟悉之住處，大費周章租屋搬
    家？顯屬故意虛列增加生活上之需要費用，自不應准許。
  3.法語教學中心學雜費3900元部分，雖被告因受傷自93年3月2
    5日起至93年4月3日止住院，對其學習稍受影響，惟該項教
    學期間自93年2月18日起至93年4月20日止，長達二個月，被
    告未接受學習亦僅九日，所繳學雜費難認應由被告負責，此
    部分請求不能准許。
  4.原告另主張爾後尚需支出後續醫療費用（未列明金額）云云
    ，惟後續醫療如拔除鋼釘與否，乃視原告個人意願而定，顯
    非必要性治療，況原告迄今未提出任何單據以實其說，則其
    泛言後續醫療費用，自屬無理由。
  (四)關於慰撫金部分：
    另不法侵害他人之身體、健康、名譽或自由者，被害人雖非
    財產上之損害，亦得請求賠償相當之金額，民法第195條第1
    項定有明文，而關於非財產上之損害（慰撫金），加害人雖
    負賠償責任，但以相當之金額為限。所謂相當，自應以實際
    加害情形、對其精神或心理影響是否重大，及被害者之身分
    地位與加害人經濟狀況等關係定之（最高法院47年台上字第
    1221號判例參照）。本院斟酌原告所受痛苦，被告過失傷害
    之程度及兩造身分地位與經濟狀況，被告尚須扶養三名幼子
    各節，認原告請求被告賠償三十六萬元，實嫌過高，應以五
    萬元為適當。
  (五)機車修理費部分：
    按因犯罪而受損害之人，於刑事訴訟程序固得附帶提起民事
    訴訟，對於被告請求回復其損害，但其請求回復之損害，以
    被訴犯罪事實所生之損害為限，否則縱令得依其他事由，提
    起民事訴訟，亦不得於刑事訴訟程序附帶為此請求（最高法
    院60年台上字第633號判例照）。本件原告請求被告賠償機
    車修車費用一萬一千零八十元，並非因傷害行為所導致之損
    害（毀棄損壞車輛部分未經提起公訴），此部分附帶民事訴
    訟之請求顯非合法，不能准許。
三、綜上所述，原告請求被告給付醫療費用14601元、醫療相關
    費用1478元、看護費用13,500元、交通費用3785元及慰撫金
    50,000元，計83364元，及自起訴狀繕本送達翌日（94年6月
    4日）起至清償日止，按年息百分之五計算之法定遲延利息
    ，為有理由，應予准許。原告逾此部分之請求，其請求自無
    從准許，應予駁回。
四、假執行部分：
    另原告陳明願供擔保，聲請宣告假執行部分，經核本件原告
    獲勝訴部分之判決，依法不得上訴，本判決即有執行力，該
    部分核無必要，應予駁回。
據上論結，本件原告之訴為一部有理由，一部無理由，依刑事訴
訟法第502條第1項、第2項，判決如主文。
中　　華　　民　　國　　94　　年　　6 　　月　　17　　日
　　　　　　　　　交通法庭審判長法　官  溫耀源
　　　　　　　　　　　　　　　  法　官  江振義
　　　　　　　　　　　　　　　  法　官  邱同印
以上正本證明與原本無異。
不得上訴。
          　　　　　　　　　　　書記官  莊昭樹
中　　華　　民　　國　　94　　年　　6 　　月　　17　　日
